【裁判字號】    98,交聲,694
【裁判日期】    981118
【裁判案由】    違反道路交通管理處罰條例聲明異議
【裁判全文】
臺灣新竹地方法院交通事件裁定         98年度交聲字第694號
移送機關即  交通部公路總局新竹區監理所
原處分機關
異  議  人  甲○○
即受處分人
上列異議人因違反道路交通管理處罰條例案件，對於交通部公路
總局新竹區監理所98年9月7日竹監自字第裁50-CV0000000號所為
之違反道路交通管理事件裁決處分，聲明異議，本院裁定如下：
    主    文
異議駁回。
    理    由
一、按汽車駕駛人駕駛汽車，應遵守道路交通標誌、標線、號誌
    之指示；汽車行駛至交岔路口，其行進、轉彎應遵守燈光號
    誌或交通指揮人員之指揮，道路交通安全規則第90條前段、
    第102條第1項第1 款前段分別定有明文。又道路交通標誌標
    線號誌設置規則第206條第5款第1 目規定「圓形紅燈」之行
    車管制號誌係表示禁止車輛通行，並不得超越停止線或進入
    路口。次按汽車駕駛人行經有燈光號誌管制之交岔路口闖紅
    燈者，處新臺幣（下同）1,800元以上5,400元以下罰鍰，並
    記違規點數3點，道路交通管理處罰條例第53條第1項、第63
    條第1項第3款亦分別有明文規定。
二、本件原處分機關處分意旨略以：異議人即受處分人甲○○於
    民國98年6 月23日下午1時20分許，駕駛車牌號碼6E-9501號
    自小客車行經臺北縣林口鄉○○街250 巷口時，因於有燈光
    號誌管制之交岔路口闖紅燈，為執行交通稽查勤務之臺北縣
    政府警察局新莊分局警員鄭世杰拍攝採證照片，並填掣北縣
    警交大字第CV0000000 號舉發違反道路交通管理事件通知單
    （下稱舉發通知單）予以逕行舉發，嗣異議人不服而於舉發
    通知單所載應到案期限內向原處分機關提出陳述，惟經原處
    分機關函請舉發單位調查結果，仍認異議人確有前揭違規行
    為，乃於98年9月7日以竹監自字第裁50-CV0000000號違反道
    路交通管理事件裁決書（下稱裁決書），依道路交通管理處
    罰條例第53條第1 項及違反道路交通管理事件統一裁罰基準
    表之規定，裁處異議人罰鍰2,700 元，並依道路交通管理處
    罰條例第63條第1項第3款（裁決書漏載第3 款）之規定，併
    予計違規點數3點等語。
三、本件異議人聲明異議意旨略以：舉發路口紅綠燈號誌下方並
    未設有車輛停止線，且周邊並無其他告示或交通標誌，告知
    一般人該處有舉發交通違規事件，違反行政行為應以誠實信
    用之方法為之，並應保護人民正當合理之信賴，又該處前方
    約20公尺處亦設有紅綠燈之交通號誌，易使一般人誤認該紅
    綠燈為前方紅綠燈之預告標示，有違行政程序及一般法律原
    則，請撤銷原裁決處分等語。
四、經查：
(一)、異議人甲○○於原處分所載時間，駕駛車牌號碼6E-9501 號
    自小客車行經臺北縣林口鄉○○街250 巷口時，於行車方向
    之行車管制號誌紅綠燈轉換為紅燈後猶直行通過之事實，業
    據異議人於本院調查時坦承不諱（本院98年10月9 日訊問筆
    錄，見本院卷第22頁），並經證人即掣單舉發之臺北縣政府
    警察局新莊分局警員鄭世杰到庭具結證稱：「（請說明舉發
    經過？）當日依據勤務規劃，於臺北縣林口鄉○○街250 巷
    口，我執行取締交通違規的執法，我們依據當時所拍攝的照
    片來對異議人舉發。（所以本件有拍攝交通違規照片？）是
    ，我庭呈交通違規照片13張，有按照順序排列。…（這些照
    片何人拍攝？）我。（你當天執行勤務，看到異議人的車輛
    違規，你就拍攝這些照片？）是，所以我是回去之後就逕行
    舉發異議人，沒有現場攔停。（你除了拍攝這些違規相片，
    是否有親眼看到異議人的違規行為？）有。（請說明異議人
    的違規行為？）異議人從林口往蘆竹方向行駛，在舉發時間
    、地點，行經紅綠燈的路口，當時號誌是紅燈，異議人並沒
    有停等紅燈便直接穿越該路口。（你當時站在何處？）從我
    提供第1 張的照片角度來看，我是站在路邊」等語綦詳（本
    院98年10月9 日訊問筆錄，見本院卷第20至21頁），此外，
    復有證人鄭世杰當庭提出之採證照片13張附卷供參（見本院
    卷第24至27頁），是異議人確有行經有燈光號誌管制之交岔
    路口闖紅燈之違規行為，已堪認定。
(二)、異議意旨雖以上揭情詞置辯，惟查：
１、觀諸前開採證照片所示（見本院卷第25至27頁），舉發路口
    即臺北縣林口鄉○○街250 巷口，分別於異議人之行車方向
    、對向及垂直方向道路兩側之路口處，均設置有行車管制號
    誌紅綠燈，路口內則繪製有禁止臨時停車之黃色網狀線，現
    場並無註明「此號誌燈係預告號誌」之標誌或標牌，又異議
    人於違規進入舉發路口繼續向前行駛時，對向車道之車輛均
    已暫停於路口前等候紅燈，顯然一般駕駛人或用路人皆可輕
    易辨識該等行車管制號誌紅綠燈係用以管制舉發路口四面之
    人車行進動態，而非異議人所稱距離舉發路口約20公尺遠之
    下一交岔路口行車管制號誌紅綠燈之預告，異議人當無誤認
    之可能。第按車輛面對圓形紅燈表示禁止通行，不得超越停
    止線「『或』進入路口」，已如前述，再依道路交通標誌標
    線號誌設置規則第170條第1項規定：「停止線，用以指示行
    駛車輛停止之界限，車輛停止時，其前懸部分不得伸越該線
    」，足見路口「停止線」之性質僅在指示、警告車輛停止時
    勿跨越之界限，其劃設與行車管制號誌紅綠燈之設置間尚不
    具必然併存之關係，故汽車駕駛人駕駛汽車行經行車管制號
    誌紅綠燈顯示為紅燈之交岔路口時，倘該路口劃設有停止線
    ，即應暫停於停止線前，不得超越，如該路口未劃設停止線
    ，亦不得進入路口，非謂路口未劃設停止線，汽車駕駛人駕
    車即毋庸遵循該處之行車管制號誌紅綠燈，或因而具有阻卻
    違規事由，此理至為灼然。查異議人為考領有自小客車駕駛
    執照之人，復於本院調查時自承考上駕照約10年（本院98年
    10月9 日訊問筆錄，見本院卷第22頁），對於上情實難諉為
    不知，據此，本件舉發路口固未劃設停止線，然該處既設有
    行車管制號誌紅綠燈，且顯非下一交岔路口行車管制號誌紅
    綠燈之預告，異議人遇紅燈時自應立即停車而不得進入路口
    ，否則將與橫向車道遵守綠燈通行之車輛或行人相衝突肇生
    交通事故，斷不因路面是否劃設停止線而有差異。是異議人
    罔顧行車管制號誌紅綠燈之禁制指示貿然直行通過本件舉發
    路口，所為已嚴重危害舉發路口人車之往來安全，自應依法
    加以處罰，其辯稱舉發路口未劃設停止線，且易使人誤認該
    處之紅綠燈為下一路口紅綠燈之預告號誌云云，顯係事後卸
    責之詞，難以憑採。
２、至異議意旨另質疑舉發路口周邊並無其他告示或交通標誌，
    告知一般人該處有舉發交通違規事件一節，然一般人均應有
    守法之觀念，並時時力行守法，不因有無設置警告標誌而異
    ，若僅在見有警告標誌之時地，始被動地遵循法律，此心態
    不僅投機更因循苟且，而道路交通主管機關為加強交通管理
    ，維護交通秩序，確保交通安全，除廣為宣導交通安全教育
    外，對違規之駕駛人、用路人自應予以採證舉發處罰，又交
    通執勤員警係依據道路之設置情形、交通流量、交通事故發
    生頻率等一切因素綜合判斷後，始決定執行違規闖紅燈取締
    勤務之地點，我國現行法令並未要求交通執勤員警拍攝採證
    照片、逕行舉發闖紅燈違規前，須設置「前有舉發闖紅燈照
    相」之警告標誌，且若強令警方在拍照舉發之處，須先設置
    警告標誌，無異使無心遵守規定之駕駛人，在無警告標誌之
    處，因知警方不得舉發，反而得以恣意闖紅燈行駛，實非維
    持交通秩序，保障行車安全之道，是異議人自不得以本件執
    勤員警拍照採證前並未在該處設有舉發交通違規事件之告示
    或交通標誌，而任意指摘系爭闖紅燈違規之舉發過程有何違
    法或嚴重失當之處，藉以免除違規之責。異議人以此為辯，
    顯與其構成違規事實與否無涉，經核亦與誠實信用信賴保護
    原則無關，不足採取。
五、綜上所述，本件異議人確有於舉發時地行經有燈光號誌管制
    之交岔路口闖紅燈之行為事實，異議人前開所辯均不可採，
    則原處分機關依道路交通管理處罰條例第53條第1 項及違反
    道路交通管理事件統一裁罰基準表之規定，裁處異議人罰鍰
    2,700 元，並依道路交通管理處罰條例第63條第1項第3款（
    裁決書漏載第3款）之規定，併予計違規點數3點，核無違誤
    ，本件異議人之異議為無理由，應予駁回。
六、據上論斷，應依道路交通案件處理辦法第19條，裁定如主文
    。
中    華    民    國    98    年    11    月    18    日
                    交通法庭  法  官  林惠君
以上正本證明與原本無異。
如不服本裁定，應於裁定送達後5日內，向本院提出抗告狀。
中    華    民    國    98    年    11    月    18    日
                              書記官  蔣淑君


司法院資訊處製作；財團法人民間司法改革基金會備份。
